臺灣高雄地方法院裁定
　 111年度鳳秩抗字第3號
移送機關    高雄市政府警察局鳳山分局
抗告人即
被移送人    蕭昇鴻



上列抗告人因違反社會秩序維護法案件，不服本院鳳山簡易庭於
民國111年6月21日所為第一審裁定（111年度鳳秩字第32號），
提起抗告，本院普通庭為第二審裁定如下：
    主  文
原裁定撤銷。
甲○○不罰。
    理  由
一、原裁定意旨略以：抗告人即被移送人於民國111年2月16日17
    時58分許，在證人即報案人許自貴位於高雄市○○區○○街00巷
    0號住處(下稱系爭住處)前朝地面丟擲安全帽，該安全帽反
    彈砸中系爭住處之鐵柵欄，又差點砸到系爭住處設置之監視
    攝影機，以此方式藉端滋擾住戶，而違反社會秩序維護法第
    68條第2款之規定，爰審酌抗告人之行為有危及公共秩序，
    影響社會安寧之虞，所為實值非難，兼衡其違序後之態度、
    行為之手段、智識程度等一切情狀，裁處抗告人罰鍰新臺幣
    2,000元。　
二、抗告意旨略以：許自貴於109年在系爭住處裝設監視器後，
    立即檢舉巷鄰老婦未戴安全帽騎車，110年密集以監視器內
    容分別撥打119、110電話通報鄰居焚燒紙錢、偷竊、吸毒、
    噪音、隨意丟棄廢棄物等事件，且於111年開始對39巷鄰居
    興訟。西湖街39巷其他7戶鄰居考量許自貴母親久病且行動
    不便，多年來容忍被「反滋擾」之痛苦。抗告人當日只是在
    39巷6號自家門口測試接觸不良之機車喇叭，按第三聲時許
    自貴即在系爭住處內吆喝抗告人不准按喇叭，並稱喇叭聲已
    騷擾到他，讓他產生驚嚇云云，抗告人倘若有滋擾場所之本
    意，大可直接將許自貴所謂的「凶器」安全帽直接丟往系爭
    住處，然抗告人考慮再三，因氣憤許自貴躲在家中持監視器
    自重，巷鄰毫無隱私權，且為求和諧多年放棄言論自由，故
    而基於氣憤將安全帽丟往自家門口地上，其後反彈之方向實
    難掌握，亦未造成許自貴人身財物及心理上之受損，故抗告
    人之言語、行為未擾及39巷及場所之安寧秩序，亦無難以維
    持或需回復之損害事實。為此，爰於法定期間提起抗告，請
    求撤銷原裁定等語。
三、按犯罪事實應依證據認定之，無證據不得認定犯罪事實，上
    開規定於違反社會秩序維護法案件亦準用之，刑事訴訟法第
    154條第2項、社會秩序維護法第92條定有明文。又認定不利
    於被告之事實，須依積極證據，苟積極證據不足為不利被告
    之認定時，即應為有利於被告之認定，更不必有何有利之證
    據。而認定犯罪事實所憑之證據，雖不以直接證據為限，間
    接證據亦包括在內；然而無論直接或間接證據，其為訴訟上
    之證明，須於通常一般之人均不致有所懷疑，而得確信其為
    真實之程度者，始得據為有罪之認定，倘其證明尚未達到此
    一程度，而有合理之懷疑存在時，即無從為有罪之認定。又
    依社會秩序維護法第45條第2項之規定，警察機關移請裁定
    之案件，該管簡易庭認為不應處罰為適當者，得逕為不罰之
    裁定。復按藉端滋擾住戶、工廠、公司行號、公共場所或公
    眾得出入之場所者，處3日以下拘留或新臺幣12,000元以下
    罰鍰，社會秩序維護法第68條第2款定有明文；其立法意旨
    ，由法條文字將「住戶、工廠、公司行號、公共（眾）場所
    」列為保護對象可知，該條文乃在保護多數人聚集之場所，
    其場域之安寧秩序不受侵害，至於個人而未涉及多數人者即
    非屬本條規定之保護對象；又該規定所謂「藉端滋擾」，即
    應指行為人有滋擾場所之本意，以言語、行動等方式，藉特
    定事端以擴大發揮，踰越該事端在一般社會大眾觀念中所容
    許之合理範圍，而擾及場所之安寧秩序致難以維持或回復者
    而言。倘行為人因特定事端在住戶、工廠、公共場所等範圍
    ，其言行並未逾越一般大眾觀念中容許的合理範圍，或其言
    行對場所秩序之影響未達難以維持或回復者，即難認有所謂
    「藉端滋擾」之情事。前開要件，除考量該場所之安寧秩序
    在客觀上有無遭到一定程度以上之破壞外，亦應視行為人言
    語或行動之內容、目的、對象及脈絡等為綜合考量，以判斷
    其言行舉止之意圖，而不能僅以行為人所為逾矩，遽認行為
    人所為已將事端擴大發揮而構成「藉端滋擾」之要件。
四、經查： 
  ㈠抗告人於111年2月16日17時58分許，站在其39巷6號住家門口
    前，朝其住家門口前之道路丟擲安全帽，該安全帽反彈地面
    後適巧砸中系爭住處之鐵柵欄，且差點砸到系爭住處設置之
    監視攝影機等情，此據抗告人於警詢筆錄供述在卷(原審卷
    第12至13頁)，並有監視錄影光碟、監視錄影畫面截圖等證
    據資料在卷可佐(原審卷第25至39頁、第43頁，本院卷第27
    至39頁)，此情堪可認定屬實。故抗告人朝地面丟擲安全帽
    之地點並非在系爭住處前，原裁定認定抗告人係在系爭住處
    前朝地面丟擲安全帽，尚有違誤。
  ㈡又依監視錄影畫面可見，抗告人係站在其住家門口前朝路面
    丟擲安全帽，並非直接朝系爭住處或證人許自貴所設置之監
    視器方向投擲安全帽，亦非走到系爭住處前而為上開行為，
    則抗告人是否基於滋擾住戶、公共（眾）場所之本意而為前
    開行為，並非無疑。再者，抗告人於警詢中陳稱：「無謾罵
    事實」、「許自貴不滿我在自家門口按喇叭(我當時因為車
    輛故障所以在測試)，許自貴在自家門口命令我不得在巷內
    按喇叭」、「我之所以會丟安全帽是因許自貴長期對鄰居及
    我老婆言語騷擾，無故站在巷口冷笑及監視鄰居的行為，時
    常利用員警及消防隊之公權力滿足自己對鄰居的不滿(例如
    ：鄰居燒金紙，就通報消防隊說巷內有火)」、「(你為何對
    許自貴做上述情事？)保護我老婆及小孩的人身安全」等語(
    原審卷第12至13頁)，依抗告人於警詢供述之事發經過，雖
    其否認有謾罵之情事，然根據證人許自貴警詢中指稱：抗告
    人一直朝系爭住處謾罵，說我管東管西，這條巷子好像是我
    管的，叫我下來跟他單挑，意思就是要打我等語，並堅持提
    起公然侮辱告訴，而經警方移送臺灣高雄地方檢察署偵辦等
    情，此有證人許自貴警詢筆錄及刑事案件報告書在卷可稽(
    原審卷第16頁、第41至42頁)，足認抗告人於警詢所述本件
    丟擲安全帽之緣由應屬實情，而堪採信。是以，抗告人既係
    因特定事件基於氣憤之情況下而丟擲安全帽，難認其係基於
    滋擾場所之本意而為。再衡以抗告人行為當時並無人在39巷
    內，且丟擲安全帽至安全落地時間僅歷時約2秒，有監視錄
    影畫面截圖可稽(原審卷第25至29頁)，足認抗告人此行為瞬
    間即逝，並未達到擾及系爭住處或39巷安寧秩序，且致難以
    維持或回復之情事，亦難認定抗告人之行為已逾越一般社會
    大眾對於場所安寧秩序可容許之合理範圍。
　㈢至於證人許自貴指稱抗告人一直朝系爭住處謾罵乙節，因其
    提起公然侮辱告訴，故此部分另經警方移送臺灣高雄地方檢
    察署偵辦(原審卷第41至42頁)，依社會秩序維護法第38條之
    規定，應認本件移送機關僅就抗告人上開違序事實為移送。
    經本院綜合抗告人行為之動機、內容、方式，暨其當時所受
    之刺激與其行為衍生之客觀結果等一切情狀，本件尚乏積極
    證據足以證明抗告人有「假藉顯在之事端擴大發揮，已踰越
    該事端在一般社會大眾觀念中所容許之合理範圍，以遂其妨
    害公共秩序、擾亂社會安寧之潛在目的」之情形，自與社會
    秩序維護法第68條第2款規定之規範目的及處罰要件不符。
五、綜上所述，依照卷內事證，本件尚難認定抗告人該當社會秩
    序維護法第68條第2款「藉端滋擾住戶、工廠、公司行號、
    公共場所或公眾得出入之場所者」之處罰要件，原裁定依該
    條規定予以處罰，自有未洽。從而，本件抗告為有理由，應
    由本院撤銷原裁定，另為抗告人不罰之諭知。
六、依社會秩序維護法第58條、第92條，刑事訴訟法第413條，
裁定如主文。
中　　華　　民　　國　　111 　 年　　9 　　月　 8　　日 
                  普通庭   審判長   法  官  楊儭華
                                    法  官  李怡蓉
                                    法  官  謝琬萍
以上正本係照原本作成。　　　　　　　　　　　　　　　　　
本裁定不得再抗告。　　　　　
中　　華　　民　　國　　111 　年　　9 　　月　　12　　日
                                     書記官 林麗文